【裁判字號】    90,台上,4871
【裁判日期】    900809
【裁判案由】    偽造文書
【裁判全文】
最高法院刑事判決                                九十年度台上字第四八七一號
    上  訴  人  乙○○
                甲○○
右上訴人等因偽造文書案件，不服台灣高等法院中華民國八十八年三月三十一日第二
審判決（八十八年度上訴字第三三六號，起訴案號：台灣台北地方法院檢察署八十七
年度偵緝字第三四七、三四八號），提起上訴，本院判決如左：
    主  文
上訴駁回。
    理  由
按刑事訴訟法第三百七十七條規定：上訴於第三審法院，非以判決違背法令為理由，
不得為之。是提起第三審上訴，應以原判決違背法令為理由，係屬法定要件。且必須
依據卷內資料為具體之指摘，並足據以辨認原判決已具備違背法令之形式，始屬相當
。本件上訴人乙○○、甲○○就原判決關於偽造文書部分上訴意旨略稱：(一)本件互助
會之會首均為乙○○，甲○○並非會首亦未參與其事，原判決僅憑告訴人陳志雄等人
片面指訴，遽認甲○○為共同正犯，顯有未合。(二)告訴人陳志雄、陶高金妹早已知悉
上訴人等有冒標其他會員互助會之情事，並有錄音帶在卷可證。乃原審就上開有利上
訴人等之證據未予調查，遽為上訴人等科刑之判決，亦有未盡調查職責之違法等語。
惟查原判決依憑上訴人等於偵查中之供述，告訴人陳志雄、陶高金妹之指訴及卷附之
互助會單、得標會員名單、活會名單等證據，認定上訴人等確有原判決事實欄記載之
犯行，已說明上訴人等因彼此間有犯意聯絡及行為分擔應為共同正犯之理由；另就上
訴人等所辯告訴人等早已知其冒用他人名義標取會款云云，何以不足為其有利認定之
理由（見原判決理由二）。因而維持第一審論處上訴人等共同連續行使偽造私文書，
足以生損害於他人罪刑之判決，駁回上訴人等在第二審之上訴，因已詳其取捨證據
及得心證之理由，從形式上觀察，原判決並無違背法令情形存在。上訴意旨(一)純係就
原判決已調查說明之事項及採證認事職權之適法行使，空言指摘為違法，顯未依據卷
內資料為具體指摘，尚不足據以辨認原判決已具備違背法令之形式。另按以判決有「
應於審判期日調查之證據未予調查」之違背法令情形為第三審上訴理由者，必須於理
由狀內具體明其所指原審未調查之證據如何與待證事實具有重要之關係，為認事用
法之基礎，確有調查之必要性，因原審未予調查，又未說明不予調查之理由，致原審
判決結果迥異，如予調查必能推翻原判決結果，始足認與刑事訴訟法第三百七十九條
第十款所定違法事由相當，否則仍不得執為適法之第三審上訴理由。上訴意旨(二)並未
具體指明上開錄音帶之內容縱認為真實，究竟與上訴人等冒用互助會會員名義，偽造
標單投標之行使偽造私文書之待證事項具有如何之重要關係而確有調查之必要，且足
以推翻原判決之結果，僅泛言原審未為上開調查即屬違法云云，難認係適法之第三審
上訴理由。自應認此部分上訴為違背法律上之程式。至於原判決認定上訴人犯刑法第
三百三十九條第一項之詐欺罪部分，核屬刑事訴訟法第三百七十六條第四款所列不得
上訴第三審之案件，原判決認定此部分與前開偽造私文書之重罪而得上訴第三審部分
有牽連犯關係，但如前所述，重罪部分之上訴既不合法，此輕罪部分自無從依審判不
可分原則併為實體上之審判。從而應將本件上訴，從程序上予以駁回。
據上論結，應依刑事訴訟法第三百九十五條前段，判決如主文。
中      華      民      國     九十     年      八      月      九      日
                              最高法院刑事第五庭
                                  審判長法官  紀  俊  乾
                                        法官  黃  正  興
                                        法官  劉  介  民
                                        法官  陳  東  誥
                                        法官  張  春  福
      右正本證明與原本無異
                                              書  記  官
中      華      民      國     九十     年      八      月     十四     日


司法院資訊處製作；財團法人民間司法改革基金會備份。
